【裁判字號】    97,上,17
【裁判日期】    970402
【裁判案由】    返還借款
【裁判全文】
臺灣高等法院民事判決                    97年度上字第17號
上  訴  人  乙○○
被上訴人    甲○○
訴訟代理人  黃瑞真律師
複代理人    陳添信律師
上列當事人間請求返還借款事件，上訴人對於中華民國96年10月
31日臺灣臺北地方法院96年度訴字第7388號第一審判決提起上訴
，本院於97年3月19日言詞辯論終結，判決如下：
    主  文
上訴駁回。
第二審訴訟費用由上訴人負擔。
    事實及理由
一、被上訴人起訴主張：
    上訴人於民國93年5月19日向被上訴人借款新台幣4萬元，並
    由被上訴人匯款至上訴人於中國信託商業銀行營業部所開設
    之帳號0000000000000號帳戶內，因借款金額不大，兩造並
    未約定借款利息，上訴人復於93年6月21日向被上訴人借款
    新台幣6萬元，由被上訴人匯款至上開帳戶內，然因上訴人
    前債未還，故兩造約定借款金額總計新台幣10萬元，每月月
    息3分。又上訴人於93年6月間給付新台幣11,000元予被上訴
    人，並表明係向被上訴人借款10萬元操作外匯獲利後，給予
    被上訴人之分紅，同時亦向被上訴人吹噓其操盤能力佳，遊
    說被上訴人借款供其操作，並保證獲利至少10%云云。上訴
    人見被上訴人猶疑不定，更進一步提出得以借由被上訴人戶
    頭開戶操作之方式，將被上訴人所借上訴人之款項均匯入形
    式上被上訴人之戶頭，藉以減少被上訴人之疑慮。被上訴人
    遂同意上訴人提議，於93年6月間開設外匯操作帳戶供上訴
    人使用，兩造約定爾後借款利息仍以每月月息3分計算，操
    盤獲利90%歸上訴人，10%歸被上訴人，倘上訴人操盤失利，
    則依被上訴人借款總額返還所有借款本金。嗣上訴人分別於
    93年9月9日、10月13日、94年1月5日及3月8日向被上訴人借
    款各美金1萬元（依當時匯率計算折合新台幣339,350元）、
    美金15,000元（依當時匯率計算折合新台幣508,860元）、
    美金1萬元（依當時匯率計算折合新台幣320,600元）、美金
    1萬元（依當時匯率計算折合新台幣308,900元）。另上訴人
    於94年8月10再日向被上訴人借款新台幣3000元，由被上訴
    人將款項匯至上訴人於中國信託商業銀行營業部所開設之上
    開帳戶內。綜上，上訴人向被上訴人借款之金額總計為新台
    幣1,580,710元，上訴人為取信於被上訴人，並簽立借據，
    保證將於同年5月15日前返還。詎上訴人屆期仍未還款，且
    避不見面。為此，爰依消費借貸之法律關係，請求上訴人給
    付被上訴人1,580,710元，及自起訴狀繕本送達之翌日起至
    清償日止，按年息百分之5計算之利息。
  （原審判決上訴人敗訴，經上訴人提起上訴。）
    並於本院聲明：駁回上訴。
二、上訴人則以：本件是被上訴人委由上訴人代為投資外匯，不
    是借貸，約定賺的錢由上訴人分得10%，被上訴人分得90%，
    虧損由被上訴人自己負擔等語，資為抗辯。並於本院聲明：
    (一)原判決廢棄。
    (二)駁回被上訴人第一審之訴及假執行之聲請。
三、兩造不爭執之事實：
    被上訴人主張其先後於93年5月19日、93年6月21日、93年9
    月9日、93年10月13日、94年1月5日、94年3月8日、94年8月
    10日分別匯款新台幣4萬元、6萬元、美金1萬元（依當時匯
    率計算折合新台幣339,350元）、美金15,000元（依當時匯
    率計算折合新台幣508,860元）、美金1萬元（依當時匯率計
    算折合新台幣320,600元）、美金1萬元（依當時匯率計算折
    合新台幣308,900元）、新台幣3000元至上訴人於中國信託
    商業銀行帳戶（詳如附表所示），合計新台幣1,580,710元
    （下稱系爭款項）之事實，業據提出與所述相符之匯款申請
    書7紙附卷可稽（見原審卷5、6、8-12），並為上訴人所不
    爭執，自堪信為真實。
四、兩造之爭點及論斷：
    被上訴人主張系爭款項係上訴人向其所借貸等語，為上訴人
    所否認，並以前揭情詞置辯。是本件兩造爭點為：兩造就系
    爭款項是否成立借貸關係？經查，被上訴人所提出之94年3
    月8日借據，其上記載：「本人乙○○於民國94年3月8日『
    借款』美金壹萬元正言明94年5月15日前歸還，口說無憑，
    特立此據」等語明確（見原審卷頁13）。而被上訴人所匯系
    爭款項，先後共7筆之匯款日期相近、模式相同，參以被上
    訴人提出與上訴人對話之94年3月4日、3月8日、5月17日、8
    月30日、12月8日電話譯文（見原審卷15-23），上訴人多次
    陳稱表示會想辦法還被上訴人錢；又95年5月16日之電話譯
    文，被上訴人稱「如果你真有心還我那160萬元，為何你不
    簽本票…」等語，上訴人則回答「你既然相信我，為何還要
    我簽」等語（見原審卷頁19），兩造對話述及之還款金額亦
    與系爭款項相當。互核以觀，堪認被上訴人主張兩造就系爭
    款項係成立借貸關係，且經上訴人同意返還而迄未返還等情
    ，衡情尚非無據。上訴人所辯：系爭款項係被上訴人委其投
    資外匯的款項，虧損全由被上訴人自己負擔等語，難以採信
    。
五、綜上所述，被上訴人依消費借貸之法律關係，請求上訴人給
    付系爭款項新台幣1,580,710元及自起訴狀繕本送達翌日即
    96年9月28日起算之法定遲延利息，為有理由，應予准許。
    是則原審判命上訴人如數給付，並依聲請為假執行之宣告於
    法並無違誤。上訴意旨指摘原判決不當，求予廢棄改判，為
    無理由，應予駁回。
六、據上論結，本件上訴為無理由，依民事訴訟法第449條第1項
    、第78條，判決如主文。
中    華    民    國    97    年    4    月    2    日
                    民事第十四庭
                        審判長法  官 張  蘭
                              法  官 黃麟倫
                              法  官 鄭純惠
正本係照原本作成。
如不服本判決，應於收受送達後20日內向本院提出上訴書狀，其
未表明上訴理由者，應於提出上訴後20日內向本院補提理由書狀
（均須按他造當事人之人數附繕本）上訴時應提出委任律師或具
有律師資格之人之委任狀；委任有律師資格者，另應附具律師資
格證書及釋明委任人與受任人有民事訴訟法第466條之1第1項但
書或第2項（詳附註）所定關係之釋明文書影本。
中    華    民    國    97    年    4    月    3    日
                              書記官 劉麗芬
附註：
民事訴訟法第466條之1（第1項、第2項）：
對於第二審判決上訴，上訴人應委任律師為訴訟代理人。但上訴
人或其他法定代理人具有律師資格者，不在此限。
上訴人之配偶、三親等內之血親、二親等內之姻親，或上訴人為
法人、中央或地方機關時，其所屬專任人員具有律師資格並經法
院認為適當者，亦得為第三審訴訟代理人。


司法院資訊處製作；財團法人民間司法改革基金會備份。
